【裁判字號】    98,交抗,1128
【裁判日期】    980429
【裁判案由】    違反道路交通管理處罰條例
【裁判全文】
臺灣高等法院交通事件裁定            98年度交抗字第1128號
抗告人  即
原處分機關  交通部公路總局新竹區監理所中壢監理站
代  表  人  賴柏宏
受處分  人  甲○○
上列抗告人因受處分人違反道路交通管理處罰條例案件，不服臺
灣桃園地方法院中華民國98年3 月20日所為裁定（98年度交聲字
第788 號），提起抗告，本院裁定如下：
    主  文
抗告駁回。
    理  由
一、按汽車駕駛人，駕駛汽車經測試檢定有酒精濃度超過規定標
    準者，處新臺幣（下同）15,000元以上60,000元以下罰鍰，
    並當場移置保管該汽車及吊扣其駕駛執照1 年；又汽車駕駛
    人，有駕駛汽車經測試檢定有酒精濃度超過規定標準者，應
    接受道路交通安全講習，道路交通管理處罰條例第35條第1
    項第1 款、第24條第1 項第2 款分別定有明文。又按汽車駕
    駛人，因違反本條例及道路交通安全規則之規定，受吊銷駕
    駛執照處分時，吊銷其持有各級車類之駕駛執照，亦為道路
    交通管理處罰條例第68條所明定，本條規定係於民國（下同
    ）94年12月14日修正公布，並於95年3 月1 日施行，而修正
    前之道路交通管理處罰條例第68條則係規定「汽車駕駛人，
    因違反本條例及道路交通安全規則之規定，受吊扣或吊銷駕
    駛執照處分時，吊扣或吊銷其持有各級車類之駕駛執照」，
    其修法意旨，係以「原條文將違規駕駛人所持有之各級車類
    駕駛執照一併吊扣或吊銷，失之過酷，影響人民工作及生活
    甚鉅」為由，而刪除吊扣駕駛人駕駛執照時，應吊扣駕駛人
    持有各級車類駕駛執照之規定，是依現行道路交通管理處罰
    條例，已無得吊扣駕駛人所持有他級駕駛執照之依據存在，
    監理機關於違反道路交通管理事件裁決書主文中諭知關於吊
    扣駕駛人駕駛執照之處分者，僅得吊扣駕駛人違規時所駕駛
    該級車類之駕駛執照，以限制其繼續駕駛該級車類行駛道路
    之權利，若駕駛人並無該級車類之駕駛執照，或雖曾持有該
    級車類之駕駛執照，然該駕駛執照業經吊銷、吊扣，即無從
    再執行吊扣該級車類駕駛執照之處分（臺灣高等法院暨所屬
    法院97年法律座談會刑事類提案第40號之研討結果可資參照
    ）。
二、經查：（一）本件受處分人甲○○（簡稱受處分人）領有職
    業聯結車駕駛執照，於98年2 月2 日晚間11時49分許，駕駛
    車牌號碼2483－MW號自用一般小客車，行經桃園縣中壢市○
    ○路○ 段某處時，為警攔檢並測得其吐氣所含酒精濃度為每
    公升0.38毫克，經桃園縣政府警察局交通隊中壢分隊員警以
    汽車駕駛人酒精濃度超過規定標準為由當場掣單舉發之事實
    ，有桃園縣政府警察局桃警局交字第DB0000000 號舉發違反
    道路交通管理事件通知單、受處分人之酒精測試單、汽車駕
    照基本資料表等影本，以及交通部公路總局新竹區監理所中
    壢監理站壢監裁字第裁53-DB0000000號違反道路交通管理事
    件裁決書正本各1 份在卷可稽（參原審卷第7 頁、第8 頁正
    、反面），並經受處分人於原審提出之聲明異議狀內自承屬
    實，是受處分人確有駕駛汽車經測試檢定，酒精濃度超過規
    定標準之違規行為，堪以認定，應予裁處罰鍰及施以道路安
    全講習；（二）受處分人於本件交通違規時，因已取得較高
    級之職業聯結車駕駛資格，而依法將自用小客車駕駛執照換
    領為職業聯結車之駕駛執照等情，有汽車駕照基本資料在卷
    可憑（參原審卷第8 頁正面），受處分人既係駕駛自用一般
    小客車違反道路交通管理處罰條例第35條第1 項第1 款之規
    定，揆諸前揭說明，僅得吊扣其自用一般小客車駕駛執照12
    個月，無從吊扣受處分人持有他級駕駛執照之依據。
三、原審本於同上見解，認原處分機關依據道路交通管理處罰條
    例第35條第1 項第1 款、第24條第1 項第2 款、違反道路交
    通管理事件統一裁罰基準及處理細則及違反道路交通管理事
    件統一裁罰基準表所載之裁罰標準之相關規定，裁處受處分
    人罰鍰並施以道路安全講習，固無違誤，惟就吊扣受處分人
    駕駛執照12個月部分，則於法尚有未洽，因而將原處分撤銷
    ，並自為裁定受處分人汽車駕駛人，駕駛汽車經測試檢定酒
    精濃度超過規定標準，處罰鍰19,500元，並應接受道路安全
    講習等情，經核並無違誤。本件抗告意旨略以本件仍應吊扣
    受處分人酒後駕駛自用小客車遭警攔查舉發之際所持用之職
    業聯結車駕駛執照，否則難以維持道路交通管理處罰條例所
    規定以吊扣駕駛執照之方式，禁止駕駛人為對他人生命、身
    體、財產法益，或公共安全法益有重大危害行為之立法目的
    ，且有鼓勵社會大眾多考高一等級之駕駛執照，即可多次違
    規之嫌，更對酒後駕車遭吊扣駕照限制駕駛權利之其他駕駛
    人顯不公平等語，指摘原裁定不當。惟查，本件抗告人原僅
    得吊扣受處分人違規時之該級車類駕駛執照，以限制其繼續
    駕駛該級車類行駛道路之權利，受處分人既無該級車類之駕
    駛執照，即無從執行吊扣該級車類駕駛執照之處分，業經原
    裁定詳載理由依據，抗告人猶執前詞提起抗告，其抗告為無
    理由，應予以駁回。
據上論結，應依道路交通案件處理辦法第26條，刑事訴訟法第41
2 條，裁定如主文。
中    華    民    國    98    年    4     月    29    日
                  刑事第二十庭審判長法  官  楊貴雄
                                    法  官  林銓正
                                    法  官  鄧振球
以上正本證明與原本無異。
不得再抗告。
                                    書記官  劉有志
中    華    民    國    98    年    5     月    4     日


司法院資訊處製作；財團法人民間司法改革基金會備份。
